臺灣板橋地方法院民事判決　九十二年度重訴字第四九二號
　　原　　　告　丙○○
　　被　　　告　甲○○
　　被　　　告　乙○○
右當事人間侵權行為損害賠償事件，經刑事庭移送前來（九十一年度重附民字第一○
二號），於九十三年二月五日言詞辯論終結，本院判決如左：
    主    文
被告應給付原告新台幣參佰零捌萬捌仟壹佰貳拾伍元。
原告其餘之訴駁回。
訴訟費用十分之三由被告負擔，餘由原告負擔。
本判決第一項於原告以新台幣壹佰零參萬元供擔保後，得為假執行；但被告甲○○如
以新台幣參佰零捌萬捌仟壹佰貳拾伍元為原告預供擔保，免為假執行。
原告其餘假執行之聲請駁回。
    事    實
甲、原告方面：
一、聲明：
  １被告應連帶給付原告新台幣（下同）九百九十三萬零三百六十元。
  ２原告願供擔保，請准宣告假執行。
二、陳述：
  １被告甲○○於民國九十年九月十三日晚間八時四十五分許，騎乘車號ＧＲＬ－三
    八七搭載另一被告乙○○，行經台北縣蘆洲市○○○路全國加油站時，兩人基於
    犯意之聯絡，先故意擦撞原告所駕駛之車號Ｖ二－四五八二自小客車，俟原告下
    車查看車禍情形時，被告兩人再分持安全帽及徒手毆打原告，又將原告押至五股
    鄉○○路陸光一村後，被告兩人再夥同其他不詳年籍姓名之人繼續毆打原告，以
    致原告受有硬腦膜上出血及身體多處挫傷和撕裂傷。
  ２原告受毆打致顱內出血，身體多處挫傷及撕裂傷，案發後即送馬偕紀念醫院急診
    治療，後再於九十年九月十八日送長庚紀念醫院急診，進行緊急開顱手術，清除
    血塊，仍造成外傷後癲癇症，必須長期服藥，有卷附上述醫院收據和診斷證明書
    為據，請求被告賠償醫院與療養費用二百三十三萬零三百六十元，又被告手法凶
    殘，毆打原告頭部，以致原告工作能力損失，請求被告賠償工作損失六百一十萬
    元。
  ３按民法第一百九十五條規定，不法侵害他人之身體、健康、名譽、自由、信用、
    隱私、貞操或其他不法侵害人格法益而情節重大者，被害人雖非財產上之損失，
    亦得請求賠償相當之金額。原告於案發之時，身體健康與自由數度受到侵害，信
    用與隱私亦直接和間接受害，被告家屬數度至家中與醫院恐嚇和擾亂，致使精神
    上倍受壓力，不得安心養病，使原告痛苦萬分，故請求被告給付一百五十萬元慰
    撫金。
  ４以上醫療費用、工作損失、慰撫金共九百九十三萬零三百六十元。
乙、被告甲○○方面：
一、聲明：
  １原告之訴及假執行聲請均駁回。
  ２如受不利之判決，願供擔保請准宣告免假執行。
二、陳述：
  １被告在蘆洲市○○○路全國加油站前，所為之行為係屬正當防衛行為：
　原告於九十年九月十三日晚間，駕駛車號Ｖ二—四五八二號自用小客車行經台北
    縣蘆洲市○○○路全國加油站前時，衝撞被告甲○○及乙○○，造成被告二人倒
    地受傷及機車毀損，被告甲○○上前與原告理論，卻不見原告有所回應，被告甲
    ○○為免原告乘機肇事逃逸，而與原告發生拉扯，原告意欲動手傷害被告甲○○
    ，所以被告甲○○基於為免自己遭受原告之傷害，而對原告為防衛行為，原告遂
    持路旁放置之鐵棍毆打甲○○，被告甲○○亦為避免遭受原告以鐵棍毆打，方徒
    手及持安全帽防禦，被告之行為乃屬正當防衛行為。原告主張被告故意擦撞原告
    之自用小客車一事，並非事實，也不合理（因為被告等二人已先受傷），況原告
    如非自覺理虧，又何必稱欲帶二人前往醫院治療，甲○○遂坐上前開自用小客車
    ，由丙○○駕車，乙○○騎乘機車跟隨在後。
　蘆洲市○○○路全國加油站，為人車往來頻繁之處，如果原告與被告發生車禍大
　　可請警察到場處理，而原告年紀較長，對此種法律常識及社會經驗皆較被告等為
　　多，原告卻不願報警處理，一味迴避其責任，而且也未下車查看被告等人受傷之
　　情形，致使被告等人懷疑原告不願負責，及有駕車肇事逃逸之可能，造成雙方之
　　紛爭，況依原告所述其有攜帶行動電話，報警處理亦非不可能之事，卻以不佳惡
　　劣之態度面對被告等人，被告在無緣無故遭原告開車擦撞之後，心情緊張，情緒
　　尚未平復之際，又見被告甲○○母親平時辛苦工作所騎乘之機車亦遭原告開車撞
　　倒在地，縱使被告口氣較差，也不能據此認定被告等故意擦撞原告所駕駛之自用
　　小客車。相對的原告年紀較長，卻不能好好與被告等處理車禍事宜，進而造成互
　　毆事件，原告亦難辭其咎，對此互毆事件，亦屬與有過失。
　２原告請求醫療養費用二百三十三萬零三百六十元、工作損失六百一十萬元及非財
　　產上之損害一百五十萬元云云，並未見到原告有所舉證，其空言受有損失，已屬
　　無據，應予駁回。原告有癲癇疾病，是其本身遺傳造成，與被告何干？
丙、被告乙○○方面：
一、聲明：原告之訴及假執行聲請均駁回。
二、陳述：原告先動手打人，伊在旁勸架，後來也被原告毆打，並沒有與被告甲○○
    一起毆打原告。
    理    由
一、按附帶民事訴訟之判決，應以刑事訴訟判決所認定之事實為據，刑事訴訟法第五
    百條定有明文。本院九十一年度訴字第九二號刑事判決認定被告共同傷害原告，
    將被告甲○○判處有期徒刑五月（被告乙○○當時為現役軍人，另經檢察官為不
    起訴處分，現由國防部北部地方軍事法院審理中），就公訴人所起訴被告共同妨
    害自由及盜匪二罪，則以並無具體證據證明被告有此犯行，認此部分之事實不能
    證明，惟公訴人認此部分與被告所犯傷害部分有牽連犯之裁判上一罪關係，爰不
    另為無罪之諭知，嗣本院刑事庭以九十一年重附民字第一０二號刑事附帶民事訴
    訟裁定移送原告請求損害賠償之附帶民事訴訟，是本件僅就刑事庭所認定之被告
    共同傷害之事實進行審理，先予敘明。
二、就原告主張被告共同在台北縣蘆洲市○○○路全國加油站及在五股鄉○○路陸光
    一村毆打原告，致原告顱內出血、身體多處挫傷及撕裂傷之事實，業據原告提出
    診斷證明書為證，被告甲○○亦自認在卷，惟被告乙○○則否認有共同毆打之事
    實，經查：據被告甲○○於臺灣板橋地方法院檢察署九十年偵字第一五六八九號
    案件中供稱「伊與乙○○有出手毆打告訴人」「乙○○走到車旁，我們叫魏下車
    ，乙○○又動手打魏，魏有還手，我也加入圍毆，魏倒在地上說不要打了，我叫
    乙○○不要打了，乙○○才停手」等語（見該卷第十一、一一一頁），亦有證人
    陳嘉賓證稱：我有看到乙○○及甲○○毆打魏某等語（見同偵查卷第一三０頁）
    ，是被告確實有共同毆打原告之行為，原告上開主張堪以認定。被告甲○○雖另
    辯稱：其毆打原告，係正當防衛等語，並提出診斷證明為證，惟被告甲○○所受
    為四肢多處挫傷、胸背頭部多處鈍物傷，經門診治療，顯然原告所受傷勢較嚴重
    ，且被告甲○○與被告乙○○共同毆打原告，在客觀上並無為防衛行為之必要性
    及相當性，被告甲○○所辯，並不足採。原告依侵權行為之規定，請求被告負損
    害賠償責任，自屬有據。
三、按故意或過失不法侵害他人之權利者，負損害賠償責任，民法第一百八十四條第
    一項定有明文。又數人共同不法侵害他人之權利者，連帶負損害賠償責任，同法
    第一百八十五條第一項亦有明文。本件被告共同傷害原告之身體，應負連帶賠償
    責任。茲就原告各項請求，分別審酌如下：
  １醫藥費：原告主張其於九十年九月十三日送馬偕醫院急診治療，後再於同年月十
    八日送長庚紀念醫院急診，並進行緊急開顱手術，清除血塊，仍造成外傷後癲癇
    症，必須長期服藥，至九十三年二月四日持續回診等情，業據原告提出醫院診斷
    證明及醫藥費單據為證，被告甲○○雖辯稱：原告有癲癇疾病，是其本身遺傳造
    成，與被告何干等語，惟據原告於九十二年十月二十三日提出長庚紀念醫院於九
    十二年九月二十四日所出具之診斷證明書所載，原告受有「外傷後癲癇症」（見
    本院卷），可明原告之癲癇症係因外傷所致，則被告甲○○此部分之辯解，即不
    可採。原告自受傷後至九十三年二月四日，共支出醫藥費用一十三萬四千三百五
    十六元。原告於此範圍之請求，應予准許，至於其餘請求，因未提出單據證明，
    不應准許。
  ２工作損失：原告主張其於本件事故發生前，為模具技師，月薪四萬五千元，頭部
    受傷後，雖經治療，但未痊癒，在九十一年三月至六月曾去工作，終因無法搬運
    重物，公司將其解雇，現在沒有工作等語，並提出薪資證明為據。經查：原告於
    九十年九月十三日受傷，同年月十八日住院開刀，同年月二十四日出院，有長庚
    醫院診斷證明書可稽，嗣於九十二年十月二十二日回診，仍存留神經系統病變，
    係符合勞工保險條例殘廢給付標準表第九項，其殘廢等級為第十三級，有長庚醫
    院九十二年十二月十日（九二）長庚院法字第一三二五號函可稽，經核減少勞動
    能力之比例為百分之二三．０七（見曾隆興著現代損害賠償法論第二五八頁附表
    ），因此，自原告九十年九月十三日至九十一年二月止（共一六九日），原告需
    要休養未外出工作，損失所得二十五萬三千五百元（45000/30x169=253500），
    自九十一年七月遭解雇後，至九十一年十二月十三日起訴狀繕本送達之日止（共
    一六六日），原告減少勞動能力損失五萬七千四百四十四元（
    45000/30x166x23.07%=57444），以上三十一萬零九百四十四元，為已到期之部
    分，無庸扣除中間利息；未到期之部分：查原告為六十三年十月二十二日出生，
    自起訴狀繕本送達翌日（九十一年十二月十四日，時年二十八歲）至六十歲勞工
    退休年齡，尚有三十二歲，經扣除中間利息，可請求勞動能力損失為二百三十四
    萬二千八百二十五元（45000x12x23.07%x18.00000000=0000000）。合計已到期
    及未到期之部分，共為二百六十五萬三千七百六十九元。原告於上開範圍之請求
    ，為有理由，應予准許。逾此範圍為無理由，應予駁回。
  ３慰撫金：按不法侵害他人之身體者，被害人雖非財產上之損害，亦得請求賠償相
    當之金額，民法第一百九十五條第一項定有明文。原告遭被告毆打，致原告顱內
    出血、身體多處挫傷及撕裂傷，雖經住院開刀仍有外傷性癲癇症，須長期服藥，
    ，精神上自受有極大痛苦，爰審酌原告二專畢業、曾任模具技師、其所受痛苦程
    度及被告甲○○、乙○○均國中畢業，職業工，名下無不動產等情，認原告請求
    慰撫金三十萬元為適當。逾此範圍之請求，應予駁回。
  ４以上共計為：三百零八萬八千一百二十五元。被告甲○○雖辯稱：兩造互毆，原
    告與有過失云云。惟按兩造互毆，乃雙方互為侵權行為，與雙方行為為損害之共
    同原因有別，無民法第二百十七條過失相抵原則之適用，最高法院六十八年台上
    字第九六七號判例意旨參照。本件被告甲○○此部分之辯解，亦不可採。
四、原告本於侵權行為法律關係，請求被告連帶給付三百零八萬八千一百二十五元，
    為有理由，應予准許。逾此範圍之請求，為無理由，應予駁回。
五、原告及被告甲○○陳明願供擔保，聲請宣告假執行或免為假執行，經核原告勝訴
    部分，合於法律規定，爰分別酌定相當之擔保金額宣告之；原告其餘假執行之聲
    請，因訴之駁回而失所依據，不予准許。
六、據上論結，原告之訴為一部有理由，一部無理由，並依民事訴訟法第七十九條、
    第八十五條第二項、第三百九十條第二項、第三百九十二條，判決如主文。
中　　　華　　　民　　　國　　九十三　　年　　　二　　　月　　 十九　　 日
                                  臺灣板橋地方法院民事第三庭
~B法　官　陳映如
右為正本係照原本作成。
如對本院判決上訴，須於判決送達後廿日內向本院提出上訴狀。
中　　　華　　　民　　　國　　九十三　　年　　　二　　　月　　 十九　　 日
~B書記官　高玉彬
